【裁判字號】    99,台抗,369
【裁判日期】    990520
【裁判案由】    強制執行聲明異議
【裁判全文】
最高法院民事裁定              九十九年度台抗字第三六九號
再 抗告 人  甲○○
代  理  人  林永貹律師
上列再抗告人因與相對人彰化縣秀水鄉農會間強制執行聲明異議
事件，對於中華民國九十九年二月二十六日台灣高等法院台中分
院裁定（九十九年度抗字第七九號），提起再抗告，本院裁定如
下：
    主  文
再抗告駁回。
再抗告程序費用由再抗告人負擔。
    理  由
本件再抗告人以台灣彰化地方法院（下稱執行法院）於拍賣系爭
土地時，對於未經查封、為伊所有、位於系爭土地上之私人祠堂
，未依辦理強制執行應行注意事項（下稱強執注意事項）第四十
條第五項、第六項規定，命地政機關就該建物予以測繪，又未於
拍賣公告內載明伊對於拍賣土地享有法定地上權，以促應買人注
意，其強制執行程序明顯違法，為此聲明異議，聲請撤銷執行法
院九十七年度執字第二○一八○號准由第三人應買之執行程序。
先經執行法院司法事務官裁定駁回其異議，續由該院裁定駁回其
對司法事務官裁定之聲明異議後，再抗告人提起抗告，原法院認
定：民法第八百七十六條第一項所稱之法定地上權，須以該建築
物於土地設定抵押時業已存在，並具有相當之經濟價值為要件。
本件再抗告人於執行法院查封系爭土地時既未到場，於民國九十
七年一月至三月間，先後四次收受執行法院之拍賣通知，就其上
未記載有私人祠堂之拍賣公告，又未提出異議。且查該未經保存
登記之私人祠堂，為以水泥牆壁、上覆石綿瓦搭蓋而成，長約三
公尺、寬約二．五公尺，面積約七．五平方公尺，顯非供人居住
之用，亦無供倉庫使用之可能，而無相當經濟價值，即與上開法
定地上權之規定不符。又系爭土地面積達四四三八平方公尺，系
爭祠堂總面積約七．五平方公尺，占系爭土地面積比例極小，執
行法院為不損及該祠堂所有人之權益，自非不得依拍賣公告備註
欄第六點規定，不點交該祠堂占用土地部分，而僅就其餘對應買
人有使用實益之土地部分點交予應買人占有使用。是以再抗告人
依強執注意事項第四十條第五項、第六項規定，聲請撤銷已由第
三人應買之系爭執行程序，於法尚屬無據等情。因而裁定駁回再
抗告人之抗告。經核於法並無違誤。再抗告意旨，指摘原裁定不
當，求予廢棄，非有理由。
據上論結，本件再抗告為無理由。依強制執行法第三十條之一，
民事訴訟法第四百九十五條之一第二項、第四百八十一條、第四
百四十九條第一項、第九十五條、第七十八條，裁定如主文。
中    華    民    國  九十九  年    五    月   二十   日
                      最高法院民事第三庭
                          審判長法官  蘇  茂  秋
                                法官  陳  碧  玉
                                法官  王  仁  貴
                                法官  張  宗  權
                                法官  陳  重  瑜
本件正本證明與原本無異
                                      書  記  官
中    華    民    國  九十九  年    六    月    一    日
                                                      v

司法院資訊處製作；財團法人民間司法改革基金會備份。
